【裁判字號】    89,自,976
【裁判日期】    891130
【裁判案由】    詐欺等
【裁判全文】
臺灣臺北地方法院刑事判決                          八十九年度自字第九七六號
    自  訴  人  五豐建設股份有限公司
    代  表  人  陳顯堂
    被      告  甲○○
右列被告因詐欺等案件，經自訴人提起自訴，本院判決如左：
    主  文
本件管轄錯誤。
    事  實
本件自訴意旨略以：（一）、被告甲○○應在民國（下同）八十三年三月十五日和八
十三年九月十八日及八十四年四月十八日返還自訴人三張保證金支票，每張都是新台
幣（下同）十萬八千七百元，但被告並未返還、卻另開立一張本票三十萬元給與自訴
人供保證，嗣因被告違約，經自訴人向法院聲請強制執行，惟因被告聲明異議，隨後
被告在臺灣士林地方法院內湖簡易庭提出訴訟（八十六年訴字第三三一號），被告供
稱只拿到自訴人兩張支票，惟經法院判決被告敗訴，之後被告提起上訴，又經臺灣士
林地方法院以八十六年湖簡字第五四三號判決被告敗訴；惟被告又向法院提起上訴主
張其僅拿取兩張支票，結果因被告故意隱瞞保證金實際金額而使法官陷於錯誤的判決
，故經由臺灣士林地方法院以八十八年度簡上字第一五六號判決；事實上被告有拿第
三張支票（支票號碼附於卷宗證物第十七），並有存入華南銀行汐止分行活儲帳戶內
；被告所為是屬於訴訟詐欺行為，使自訴人受損失，被告之訴訟詐欺行為其犯罪地點
是屬於臺灣士林地方法院管轄。（二）、自訴人於八十五年五月十六日在台北縣汐止
市汐止山光社區改建委員會出面協調時，由自訴人暫時將坐落台北縣汐止鎮○○○路
三三六號四樓房子一間過戶給被告，俾讓被告可以遷入戶籍以憑辦理自用住宅稅率，
結果房子過戶給被告之後，因被告與自訴人公司合建在台北縣汐止樟樹灣段蕃子寮小
段九一之二○地號土地所有權權利壹萬分之二四五應該移轉登記給自訴人，惟在土地
增值稅單核發之後，被告卻拒絕去繳納增值稅，不履行移轉土地所有權義務；而且被
告卻又另外提起訴訟，要求自訴人給付壹仟萬元，故自訴人認為被告係詐欺自訴人所
有上開房子，而且被告應將前開土地移轉登記給自訴人，亦未依規定辦理移轉，故被
告所為係除犯有刑法之詐欺罪外，又犯有刑法之背信罪；另外依照附卷證物三之切結
書所載，切結人即被告甲○○如果違約，被告應該要放棄上開房屋所有權狀及居住權
，並自即日起遷出，及時辦理移轉登記，歸還與自訴人公司，惟被告並未依規定履行
，反而提出訴訟，故被告又另犯有刑法之侵占罪；因認被告甲○○犯有刑法之詐欺罪
和背信罪及侵占罪等罪嫌云云。
    理  由
一、按案件由犯罪地或被告之住所、居所或所在地之法院管轄，此為刑事訴訟法第五
條第一項所規定，本件被告甲○○之住所、居所或所在地依自訴人自訴狀所記載係在
台北縣汐止市（自訴狀誤載為台北市汐止鎮○○○○路三三六號四樓，而被告之犯罪
行為地點，依自訴人之代表人陳顯堂於本院調查時，則供稱係在臺灣士林地方法院管
轄區域與上開台北縣汐止市汐止山光社區改建委員會和台北縣汐止鎮○○○路三三六
號四樓房屋及台北縣汐止樟樹灣段蕃子寮小段九一之二○地號土地等情，此有本院訊
問筆錄在卷足憑；因被告甲○○之住所地和犯罪行為地點均在台北縣汐止市地區，係
屬於臺灣士林地方法院管轄區域，而非本院管轄區域，自訴人竟向本院提起自訴，揆
諸上開說明，自有未合，爰不經言詞辯論，逕為諭知管轄錯誤之判決。
二、據上論斷，應依刑事訴訟法第三百四十三條、第三百零四條、第三百零七條，判
決如主文。
中      華      民      國      八十九      年      十一    月    三十  日
                                      臺灣臺北地方法院刑事第七庭
                                          法  官      陳  坤  地
右正本證明與原本無異。
如不服本判決，應於判決送達後十日內向本院提出上訴狀 (應附繕本) ，上訴於
臺灣高等法院。
                                          書記官      楊  志  純
中      華      民      國      八十九      年      十二    月    四    日


司法院資訊處製作；財團法人民間司法改革基金會備份。
